臺灣高雄地方法院刑事判決　　　　　　　96年度訴字第1142號
公　訴　人　臺灣高雄地方法院檢察署檢察官
被　　　告　乙○○
　　　　　　　　　　（
上列被告因毒品危害防制條例案件，經檢察官提起公訴（96年度
毒偵字第129 、575 號）及移送併辦（96年度毒偵字3093、3637
號），本院依簡式審判程序，判決如下：
    主  文
乙○○施用第一級毒品，累犯，處有期徒刑壹年，扣案之海洛因
貳包（驗後淨重共零點壹貳柒公克，及含海洛因之包裝袋共貳個
），沒收銷燬之
    事  實
一、乙○○曾因施用毒品犯行，經本院以民國90年度毒聲字第61
    82號裁定送強制戒治，於92年10月8 日強制戒治期滿執行完
    畢。又因施用毒品犯行，經本院以94年度訴字第2697號判決
    判處有期徒刑10月確定，於95年9 月18日縮刑期滿執行完畢
    。猶不知戒絕毒癮，明知海洛因係毒品危害防制條例第2 條
    第2 項第1 款所明定之第一級毒品，不得持有、施用，竟於
    強制戒治執行完畢後5 年內，復基於施用第一級毒品海洛因
    之犯意，自95年10月底某日起至96年3 月15日凌晨1 時許止
    ，均在高雄市小港區小港公園之廁所內，均以將海洛因摻入
    針筒加水稀釋注射血管之方式，平均每星期施用1 次，施用
    海洛因多次。嗣於附表所示之「查獲日期」、「查獲地點」
    ，分別為警查獲，並扣得附表所示之海洛因。經警採集其尿
    液送檢，檢驗結果均呈嗎啡陽性反應，而知上情。
二、案經高雄市政府警察局小港分局報請臺灣高雄地方法院檢察
    署檢察官偵查起訴及移送併辦。
    理  由
一、前開事實，業據被告乙○○於審理時坦承不諱（見本院卷第
    105 頁），且經警4 次採集其尿液送高雄市立凱旋醫院（3
    次）或正修科技大學超微量研究科技中心（1 次）檢驗結果
    ，被告尿液均呈嗎啡陽性反應，有上開醫院及科技中心所出
    具之濫用藥物尿液檢驗報告3 份、檢驗報告1 份附卷可參（
    見偵(一)第12頁、偵(二)卷第19頁、警(三)卷第10頁、偵(四)卷第7
    頁），並有被告所持之白色粉末2 包扣案可佐。而上開2 包
    白色粉末確係海洛因無訛，亦有高雄市立凱旋醫院濫用藥物
    成品檢驗鑑定書2 份可證（見偵(一)卷第9 頁、本院卷第24頁
    ）。再者，被告前因施用毒品犯行，經本院以90年度毒聲字
    第6182號裁定送強制戒治，於92年10月8 日強制戒治期滿執
    行完畢之事實，此有臺灣高等法院被告前案紀錄表可參（見
    本院卷第3 、4 、13頁），是被告確係於前案強制戒治執行
    完畢後5 年內，又為本件施用毒品犯行無訛。從而，本件事
    證明確，被告犯行堪以認定，應予依法論科。
二、核被告所為，係犯毒品危害防制條例第10條第1 項之施用第
    一級毒品罪。被告持有第一級毒品之行為已為其後施用之高
    度行為所吸收，被告於附表編號1 之時、地分別被查獲持有
    上開海洛因各1 包，共2 包，均係預備供其施用而持有，業
    據被告供承在卷（見本院卷第105 頁），其持有海洛因之犯
    行，與前開施用海洛因之持有部分，均係基於同一施用海洛
    因目的而接續持有，均應為施用海洛因之犯行所吸收，均不
    另論罪。被告多次施用第一級毒品海洛因之犯行，因毒品危
    害防制條例第2 條第1 項規定的毒品，即具有成癮性，故毒
    品危害防制條例所規定之施用毒品行為應即具有因毒品成癮
    而反覆施用之性質；參酌最高法院95年度台上字第1079號判
    決揭示「刑事法若干犯罪行為態樣，本質上原具有反覆、延
    續實行之特徵，立法時既予特別歸類，定為犯罪構成要件之
    行為要素，則行為人基於概括之犯意，在密切接近之一定時
    、地持續實行之複次行為，倘依社會通念，於客觀上認為符
    合一個反覆、延續性之行為觀念者，於刑法評價上，即應僅
    成立一罪。學理上所稱「集合犯」之職業性、營業性或收集
    性等具有重複特質之犯罪均屬之，例如經營、從事業務、收
    集、販賣、製造、散布等行為概念者是」之意旨，本院認為
    毒品危害防制條例所規定處罰之施用毒品行為固具有反覆實
    施之性質，然各次施用毒品之行為係滿足各單次毒癮發作所
    致，各次施用毒品行為係各自獨立，尚難認係同一行為之數
    次舉動。換言之，施用毒品行為與接續犯之概念有別，而集
    合犯與連續犯之區別則在於立法者已將本質上具有反覆、延
    續實行之特徵予特別歸類而定為犯罪構成要件之行為要素，
    且依社會通念於客觀上認為符合一個反覆、延續性之行為觀
    念者即應僅成立集合犯之一罪，反之則係連續犯，準此，毒
    品危害防制條例既依成癮性、濫用性及對社會危害性而將毒
    品分為四級，且僅規定處罰施用第一、二級毒品，足見毒品
    危害防制條例所處罰施用第一、二級毒品，其構成要件之行
    為要素係具有成癮、濫用之反覆、延續實行，且依社會通念
    於客觀上認為符合一個反覆、延續性之行為觀念，於刑法評
    價上，即應僅各成立「集合犯」之一罪。移送併辦審理及起
    訴書所載施用第一級毒品海洛因以外之其餘施用第一級毒品
    海洛因犯行，雖未據起訴，惟上開部分行為與已起訴之施用
    海洛因犯行部分，有集合犯之實質上一罪關係，已如前述，
    均為起訴效力所及，本院自得併予審理。又被告前因施用毒
    品犯行，經本院以94年度訴字第2697號判決判處有期徒刑10
    月確定，於95年9 月18日縮刑期滿執行完畢之事實，此有前
    開前案紀錄表可佐，是其5 年以內故意再犯本件有期徒刑以
    上之罪，為累犯，應依刑法第47條第1 項規定加重其刑。爰
    審酌被告前經強制戒治及有期徒刑執行完畢，猶不思戒除毒
    癮，顯見其並無堅定戒癮之意志，惟念其行為尚未危害他人
    及其犯後坦承犯行，態度尚稱良好等一切情狀，量處如主文
    所示之刑。扣案之海洛因2 包（驗後淨重共0.127 公克，及
    內含與海洛因難以析離，應一併視為毒品之包裝袋2 個），
    或係查獲之毒品；或係與毒品難以析離，應視同毒品，均依
    毒品危害防制條例第18條第1 項前段規定，諭知沒收銷燬。
    至海洛因送驗所致之耗損，因已滅失，爰不沒收銷燬之。
據上論斷，應依刑事訴訟法第273 條之1 第1 項、第299 條第1
項前段，毒品危害防制條例第10條第1 項、第18條第1 項前段，
刑法第11條、第47條第1 項，判決如主文。
本案經檢察官甲○○到庭執行職務。
中    華    民    國    96    年     6    月    29    日
        　　　　　　刑事第十三庭法　官  方錦源
正本證明與原本無異。
如不服本判決，應於判決送達後10日內向本院提出上訴狀，上訴
於台灣高等法院高雄分院（須附繕本）。
中    華    民    國    96    年     6    月    29　　日
                                書記官  鄧思辰
┌──┬──────┬──────┬──────────┬─────┐
│編號│施 用 日 期 │查 獲 日 期 │查獲地點（扣案物品）│ 偵查案號 │
├──┼──────┼──────┼──────────┼─────┤
│ 1  │95年12月15日│95年12月15日│高雄市○○區○○路50│96年度毒偵│
│    │12時30分起回│11時10分許  │號前（海洛因1 包，驗│字第129 、│
│    │溯24小時內某│            │後淨重0.035 公克，及│575 號（起│
│    │時          │            │內含海洛因之包裝袋1 │訴）      │
│    │            │            │個）。              │          │
│    ├──────┼──────┼──────────┤          │
│    │95年12月29日│95年12月29日│同上（海洛因1 包，驗│          │
│    │16時10分起回│15時30分許  │後淨重0.092 公克，及│          │
│    │溯24小時內某│            │內含海洛因之包裝袋1 │          │
│    │時          │            │個）。              │          │
├──┼──────┼──────┼──────────┼─────┤
│ 2  │96年1 月21日│96年1 月21日│高雄縣林園鄉○○○路│96年度毒偵│
│    │16時50分起回│14時28分許  │、文聖街口（無）    │字第3093號│
│    │溯24小時內某│            │                    │（併辦）  │
│    │時          │            │                    │          │
├──┼──────┼──────┼──────────┼─────┤
│ 3  │95年10月底某│96年3 月15日│高雄市政府警察局前鎮│96年度毒偵│
│    │日起至96年3 │凌晨1 時45分│分局採尿送驗（無）  │字第3637號│
│    │月15日凌晨1 │許          │                    │（併辦）  │
└──┴──────┴──────┴──────────┴─────┘
附錄條文：
毒品危害防制條例第10條第1項
施用第一級毒品者，處6月以上5年以下有期徒刑。
